臺灣高等法院臺中分院民事判決　　　　 96年度上易字第206號
上　訴　人　　丙○○
兼訴訟代理人　甲○○
被　上訴人　　乙○○
上列當事人間請求履行契約事件，上訴人對於中華民國96年4月3
0日臺灣南投地方法院96年度訴字第54號第一審判決提起上訴，
本院於96年9月18日言詞辯論終結，判決如下：
    主  文
上訴駁回。
第二審訴訟費用由上訴人負擔。
    事實及理由
壹、被上訴人方面：
一、被上訴人起訴主張：被上訴人於民國（下同）94年7月間與
    上訴人向原法院共同承買座落南投縣埔里鎮○○○段5-169
    地號、5-171地號、1119地號、1120地號、1130地號（上3筆
    土地應有部分各1/9）、及同段305建號、306建號建物後，
    兩造於95年1月間在黃國慶代書處協議，約定由被上訴人取
    得5-171地號土地（先將上訴人丙○○所有5-128地號土地過
    戶與被上訴人後，再與5-171地號合併）、同段306建號建物
    ，及5-169地號分割後西北方面積9708.88平方公尺土地，而
    上訴人則取得1119地號、1120地號、1130地號（3筆土地應
    有部分各1/9）、305建號建物，5-169地號分割後東南方面
    積7978.57平方公尺土地，並過戶與上訴人指定之人。上訴
    人除已給付被上訴人之新臺幣（下同）1,000,000元外，應
    再支付被上訴人808,580元及被上訴人支付日盛仲介費之一
    半即40,000元，合計共848,580元。上訴人二人及其指定（
    登記）名義人則應配合土地辦理銀行貸款，並於貸款核放後
    ，交付被上訴人餘額808,580元。被上訴人於簽訂契約後，
    除已給付上述仲介費80,000元，並於95年7月5日依約將同上
    地段1119、1120、1130地號等3筆土地持分產權各1/9、以及
    依約由同地段5-169地號分割出之5-1645地號土地所有權全
    部，按上訴人指示過戶予訴外人葉嘉浤、葉騰元與葉金坤3
    人，並將同地段305建號（門牌為埔里鎮○○路26號）房屋
    所有權全部過戶予葉金坤，伊等於登記取得上開5-1645地號
    土地所有權之同時，即設定第一順位抵押權予台灣銀行申辦
    貸款。然上訴人得款後竟未依約給付尾款，除依契約請求上
    訴人共同給付848,580元外，並依民法第229條第1項、第233
    條第1項與第203條規定請求遲延利息等語。
二、被上訴人於本院補充陳述：本案所有的事情都是人證，本來
    上訴人叫伊幫上訴人拍得土地，上訴人說要出100萬元，取
    得三分之一的土地，事實是這樣沒錯，本件仲介到伊家要求
    伊幫上訴人標這個土地，伊為什麼沒有去，是因為伊信任仲
    介公司才未去，有一天伊到上訴人家，上訴人丙○○希望該
    土地要留一半，伊回去跟老婆商量後也同意, 但上訴人並未
    給付價金，這是第一次反悔，上訴人這個人是有計謀的，上
    訴人向向上訴人承租檳榔園之林進成先生借錢，這個錢上訴
    人應該給伊，但上訴人又不給伊，這是上訴人第二次反悔，
    第三次，土地的分割，伊只要求要有道路可以出入，是上訴
    人不肯分割，不是伊不肯，寫完契約後，上訴人又說工寮佔
    用到上訴人的土地，在拍賣前原本上訴人答應將該部份土地
    分割給伊，可是後來上訴人要求伊以每坪新臺幣20,000元向
    上訴人購買，伊不知道上訴人這樣到底是對還是不對，這是
    上訴人第四次反悔，貸款出來之後，上訴人一直說貸款一直
    沒有辦出來，但伊一問代書，才知道貸款金額早已經被上訴
    人領走，總之，上訴人每次均未履行其承諾。96年9月18日
    前上訴人才又找人來跟伊談，要買回系爭土地，可見其財力
    豐沛。
貳、上訴人方面
一、上訴人於原審則以：對於被上訴人所提契約之真正並不爭執
    ，然契約約定之內容並不公平，上訴人係因當時土地登記在
    被上訴人名下，方不得不簽定，95年12月17日上訴人有拿錢
    要來協商，但被上訴人不肯，如被上訴人將坐落桃米坑段5-
    169地號土地過戶一半與上訴人，即同意被上訴人之請求等
    語，資為抗辯。
二、上訴人於本院補充陳述：本件土地是伊與被上訴人一起到南
    投地院拍賣，當時伊並沒有錢，都是朋友及親戚幫忙，本件
    拖了七、八個月，土地標到後，伊二人講好一個人一半，之
    後，被上訴人說要多840平方公尺，因為這個土地都在乙○
    ○名下，伊不能具名，所以伊才同意，後來被上訴人又要再
    過六十幾平方公尺的土地，伊就又順被上訴人的意，可是為
    何共同拍賣的土地，被上訴人卻要求較多的土地持分，既然
    一起拍賣就應該一人一半土地持分，而且上訴人也和被上訴
    人一起負擔拍賣費用，之後，伊要求被上訴人將840平方公
    尺的土地還給伊，伊才願意給付拍賣土地的價金，但被上訴
    人不肯，所以伊才一直未給付該價金。
參、原審經審酌兩造所提出之攻擊防禦方法後，認被上訴人依兩
    造所簽立之契約書據以提起本訴，請求上訴人共同給付價金
    尾款808,582元及應負擔之仲介費用40,000元，合計共848,5
    80元為有理由，從而判決准許被上訴人之訴。上訴人對原審
    判決不服提起上訴，於本院聲明：（一）原判決廢棄。（二
    ）上廢棄部分，被上訴人在第一審之訴及假執行之聲請均駁
    回。（三）第一、二審訴訟費用由被上訴人負擔。被上訴人
    於本院答辯聲明則為：（一）上訴駁回。（二）第一、二審
    訴訟費用由上訴人負擔。
肆、得心證之理由：
一、本件被上訴人主張兩造於94年7月間共同向原法院承買座落
    南投縣埔里鎮○○○段5-169地號、5-171地號、1119地號、
    1120地號、1130地號（上3筆土地應有部分各1/9）、及同段
    305建號、306建號建物，並約定由被上訴人取得5-171地號
    土地（先將上訴人丙○○所有5-128地號土地過戶與被上訴
    人後，再與5-171地號土地合併）、同段306建號建物，及5-
    169地號分割後西北方面積9708.88平方公尺土地，而上訴人
    則取得1119地號、1120地號、1130地號（3筆土地應有部分
    各1/9）、305建號建物，5-169地號分割後東南方面積7978.
    57平方公尺土地，被上訴人已過戶與上訴人指定之人，上訴
    人應付之款項為1,808,580元及仲介費用40,000元，除上訴
    人已給付之1,000,000元外，上訴人二人及其指定（登記）
    名義人並應配合土地辦理銀行貸款，並於貸款核放後，交付
    被上訴人餘額808,580元。兩造簽訂契約後，被上訴人除已
    給付上述仲介費80,000元，並於95年7月5日依約將同上地段
    1119、1120、1130地號等3筆土地持分產權各1/9、以及依約
    由同地段5-169地號分割出之5-1645地號土地所有權全部，
    按上訴人指示過戶予訴外人葉嘉浤、葉騰元與葉金坤3人，
    並將同地段305建號 (門牌為埔里鎮○○路26號)房屋所有權
    全部過戶予葉金坤，上訴人等於登記取得上開5-1645地號土
    地所有權之同時，即設定第一順位抵押權予台灣銀行申辦貸
    款。然上訴人得款後竟未依約給付尾款等情，業據提出兩造
    簽訂之契約書、土地登記簿謄本及95年契稅繳款書影本為證
    （見原審卷第6至19頁），並經證人即系爭契約書擬定者黃
    國慶到庭證述屬實（見原審卷第31頁），上訴人並自認該契
    約書確為彼等所親簽（見原審卷第25、32頁、本院卷第40頁
    背面），是被上訴人之主張堪信為真實。
二、上訴人雖辯稱兩造共同出資標得系爭土地，被上訴人就原桃
    米坑段5-169號土地受配分之土地多出1730.31平方公尺，顯
    然不公平，伊因當時標得之土地均登記於被上訴人名下，為
    取得土地，不得不簽署此不公平之契約云云。然查系爭契約
    簽署之緣由，即在因兩造共同標得土地後，就原桃米坑段5-
    169地號土地如何配分（分割之位置、面積）意見不一，故
    兩造於95年1月間某日由代書黃國慶依兩造之意見製作系爭
    契約書等情（見原審卷第31、32頁），亦據證人黃國慶到庭
    證述屬實，上訴人既自認該協議書係其親簽，而觀諸該契約
    內不僅就標得土地之分配位置、面積、兩造各應負擔之價金
    、費用及上訴人及上訴人指定之名義人應配合辦理貸款，以
    交付購買土地之餘款808,582元詳為規定，有契約書可憑，
    是兩造既就土地分配各自取得範圍、應負擔之價金、費用條
    件約定已明，自不容上訴人事後片面悖約，以不公平為藉口
    ，而拒絕履約，上訴人上開所辯，不足憑採。
三、從而，被上訴人依兩造所簽立之契約書據以提起本訴，請求
    上訴人共同給付價金尾款808,582元及應負擔之仲介費用40,
    000元，合計共848,580元即有理由。
四、末按民法第229條第1項之規定，給付有確定期限者，債務人
    自期限屆滿時起，負遲延責任。而遲延之債務，以支付金錢
    為標的者，債權人得請求依法定利率計算之遲延利息；應負
    利息之債務，其利率未經約定，亦無法律可據者，週年利率
    為百分之五，亦為民法第233條第1項、第203條所明定。是
    被上訴人請求上訴人給付起訴狀繕本送達翌日即自96年2月
    17日起至清償日止按週年利率5%計算之利息，亦有理由。
伍、綜上所述，本件被上訴人主張兩造應依契約履行為可採，上
    訴人所辯均為無可取。從而，被上訴人本於履行契約之法律
    關係，請求上訴人共同給付價金尾款808,582元及法定遲延
    利息即有理由，應予准許。是則原審判命上訴人如數給付，
    並為假執行及免為假執行之宣告，於法並無不合。上訴意旨
    指摘原判決不當，求予廢棄改判，為無理由，應予駁回其上
    訴。
陸、本件判決之基礎已臻明確，兩造其餘之攻擊防禦方法及舉證
    ，於判決結果均無影響，毋庸一一論列，併此敘明。
據上論結，本件上訴為無理由，依民事訴訟法第449條第1項、第
78條、第85條第1項前段，判決如主文。
中　　華　　民　　國　　96　　年　　10　　月　　2 　　日
                  民事第二庭    審判長法　官  邱森樟
                                      法　官  謝說容
                                      法　官  蔡秉宸
以上正本係照原本作成。
不得上訴。
                                      書記官  洪麗華
中　　華　　民　　國　　96　　年　　10　　月　　2 　　日
                                                      Ｍ
